臺灣高等法院民事判決　　　　　　　　 96年度上易字第140號
上　訴　人　乙○○
被　上訴人　甲○○
訴訟代理人　陳慶禛律師
上列當事人間請求損害賠償事件，上訴人對於中華民國95年11月
16日臺灣新竹地方法院95年度訴字第441號判決提起上訴，本院
於96年4月3日言詞辯論終結，判決如下：
    主  文
上訴駁回。
第二審訴訟費用由上訴人負擔。
    事實及理由
甲、程序方面：
    本件被上訴人經合法通知，無正當理由，未於言詞辯論期
    日到場，核無民事訴訟法第386條所列各款情形，爰依上訴
    人之聲請，由其一造辯論而為判決。
乙、實體方面：
一、本件上訴人起訴主張：民國71年間上訴人向被上訴人之父林
    逢春（74年間過世）以一坪新台幣（下同）1萬7500元相當
    於建地之價格，購買坐落新竹縣竹北市○○○段137之2地號
    土地（下稱系爭土地）內之30坪土地，被上訴人之父林逢春
    當時稱可將地目由農地改為建地，惟並未辦理所有權移轉登
    記，地目亦未變更。林逢春過世後，其子林水明繼承，上訴
    人因恐生變，且因農地無法興建房屋，便要求林水明將買賣
    土地之價金返還，林水明不願返還該買賣價金，但表示可配
    合上訴人與其父林逢春之約定將系爭土地之地目辦理變更為
    建地，並同意以地主名義，讓上訴人在系爭土地上興建農舍
    ，上訴人因此於76年間與家人將房舍興建完成，惟系爭土地
    之地目仍遲遲未變更。嗣上訴人屢次請求林水明及被上訴人
    將系爭農地辦理地目變更，卻遭置之不理，直至88年間，被
    上訴人與其委託之魏姓代書突然向上訴人表示系爭土地可辦
    理地目變更，然該土地之地目仍為農地，被上訴人有欺騙之
    嫌。上訴人遲至88年間始與林水明就系爭土地辦理30坪土地
    之所有權移轉登記，惟系爭土地旋經新竹縣政府徵收，上訴
    人雖因持有系爭土地之一部分，經徵收而得以申領新竹縣竹
    北市○○段1173地號土地作為抵價地，但農地徵收之價格遠
    不如建地徵收之價格，上訴人就抵價地還需繳給新竹縣政府
    140多萬元。實則新竹縣竹北市○○段1173地號土地較諸系
    爭土地為差，上訴人寧願取回系爭土地內之30坪，且上訴人
    繳給政府之140多萬元，換算結果其中100萬元應是由被上訴
    人繳納，被上訴人欺騙上訴人前開地目可進行變更，且不應
    未經上訴人同意，便將系爭土地賣予政府，而上訴人繳給政
    府之140多萬元中，被上訴人應爭取福利讓其中100萬元退還
    予上訴人，是以上訴人得依侵權行為之法律關係，請求被上
    訴人賠償上訴人100萬元，爰提起本訴，求為命被上訴人應
    給付上訴人100萬元 (原審為上訴人敗訴判決，上訴人聲明
    不服，提起上訴)。並於本院上訴聲明：(一)、原判決廢棄
    。(二)、被上訴人應給付上訴人100萬元。
二、被上訴人則以：上訴人雖於71年間向被上訴人之父林逢春購
    買系爭土地內約30坪之土地，用以興建農舍居住，但林逢春
    已於75年1月10日將其對系爭土地之所有權移轉登記予被上
    訴人之兄林水明，而上訴人係於88年1月25日始與林水明辦
    理該30坪土地之所有權移轉登記，登記結果由上訴人與林水
    明共有系爭土地，上訴人應有部分17585分之248。88年2月2
    6日新竹縣政府公告徵收系爭土地全部，上訴人因系爭土地
    徵收而申領坐落新竹縣竹北市○○段1173地號土地為抵價地
    ，並經新竹縣政府核發地上物補償費216萬631元及自動拆除
    獎勵金、人口家具搬遷費、房租津貼合計141萬2228元。上
    開土地上訴人與林水明間僅辦理所有權移轉登記，並非辦理
    分割，且新竹縣政府係將系爭土地整筆徵收，並非僅徵收上
    訴人應有部分，徵收之原因乃新竹縣政府配合都市計畫整體
    開發利用所需辦理之區段土地徵收，徵收內容非被上訴人事
    前預知，亦非被上訴人所能決定，徵受內容公告又在上訴人
    與林水明買賣登記之後，該買賣非存在於兩造之間，被上訴
    人無法事先知情。被上訴人並未委託魏姓代書欺騙上訴人系
    爭土地可以辦理地目變更，被上訴人未對上訴人有何侵權行
    為等語，資為抗辯。並於本院答辯聲明：上訴駁回。
三、本件經依民事訴訟法第463條準用同法第270條之1第1項第3
    款規定，整理並協議簡化爭點及不爭執點後，兩造同意僅就
    言詞辯論時所陳述之事實及主張之法律關係為論斷。查上訴
    人主張伊於71年間向被上訴人之父林逢春購買系爭土地內之
    30坪土地，用以興建地上物居住，林逢春已於75年1月10日
    將系爭土地之所有權移轉登記予被上訴人之兄林水明，上訴
    人係於88年1月25日始與林水明辦理該30坪土地之所有權移
    轉登記，由上訴人與林水明共有系爭土地，上訴人應有部分
    17585分之248。88年2月26日新竹縣政府公告徵收系爭土地
    全部，上訴人乃系爭土地之共有人，因徵收而申領坐落新竹
    縣竹北市○○段1173地號土地為抵價地，並經新竹縣政府核
    發地上物補償費216萬631元及自動拆除獎勵金、人口家具搬
    遷費、房租津貼合計141萬2228元等情，為兩造並不爭執，
    且有系爭土地之地籍整理清冊、異動索引、上訴人與訴外人
    林水明間土地登記申請書、系爭土地增值稅繳款書、新竹縣
    政府88年2月26日八八府地測字第12322號公告、新竹縣縣治
    遷建第二期區段徵收說明會會議紀錄、說明會業主簽到簿、
    新竹縣政府94年9月20日府地測字第0940121850號函暨所附
    竹北市縣治二期計畫所有權人徵收土地地價補償費清冊、上
    訴人所有上開抵價地之所有權狀、新竹縣政府通知上訴人領
    取徵收範圍地上物補償費公函（補償費含地上物複查費、建
    築改良物複查補償費、自動拆除獎勵金、人口家具搬遷費、
    房租津貼等）等文件附於台灣新竹地方法院檢察署94年度他
    字第1175號卷及94年度偵字第6184號卷內可稽，堪信此部分
    之事實為真正。惟上訴人主張被上訴人騙稱系爭土地地目可
    進行變更，且被上訴人未經同意，即將系爭土地賣予政府，
    上訴人繳給政府之抵價地款項140多萬元當中，被上訴人應
    爭取福利讓其中100萬元退還予上訴人，是被上訴人有侵權
    行為，應賠償100萬元等情，則為被上訴人所否認，並以前
    開情詞置辯。是本件兩造間之重要爭點厥為：(一)、被上訴
    人有無侵害上訴人權利之行為？(二)、如有侵害上訴人權利
    之行為，上訴人請求被上訴人損害賠償100萬元，有無理由
    ？茲分述如下：
(一)、被上訴人並無侵害上訴人權利之行為：
１、按當事人主張有利於己之事實者，就其事實有舉證之責任，
    民事訴訟法第277條前段定有明文，是民事訴訟如係由原告
    主張權利者，應先由原告負舉證之責，若原告先不能舉證，
    以證實自己主張之事實為真實，則被告就其抗辯事實即令不
    能舉證，或其所舉證據尚有疵累，亦應駁回原告之請求（最
    高法院17年度上字第917號判例意旨參照）。
２、查被上訴人否認曾對上訴人表示過系爭土地之地目可以辦理
    變更，上訴人對此雖曾提出一紙協議書為證（見台灣新竹地
    方法院95年度竹北調字第6號卷）。惟其上之「甲○○」三
    字，被上訴人已否認該簽名之真正，而上訴人就此並未舉證
    證明確係被上訴人所為；且縱令「甲○○」之簽名為真，該
    協議書上之「甲○○」三字係簽署於見證人欄，並非立於協
    議書之當事人甲方或乙方，是以被上訴人是否為立約人已有
    可議。再觀諸該協議書內容，亦無有關系爭土地之地目得以
    變更之文字，縱認被上訴人係該協議書之立約人，亦無從執
    之認為被上訴人曾向上訴人騙稱系爭土地得以辦理地目變更
    ，遑論被上訴人用詐欺手段騙稱系爭土地可以分割。況系爭
    土地之所以徵收，係因新竹縣政府配合都市計畫整體開發利
    用所需辦理區段土地徵收，屬於政府公權力行使之一種態樣
    ，徵收與否並非被上訴人所能預知或決定，自不得以新竹縣
    政府徵收系爭土地，即認被上訴人有侵害上訴人權利之行為
    。且上訴人於原審陳稱其繳給新竹縣政府之140多萬元係補
    繳抵價地地上物之差額等語（見原審卷第34頁），顯見此14
    0多萬元之繳納與系爭即與被上訴人無涉，上訴人主張被上
    訴人應代其爭取福利讓其中100萬元得予退還，並未提出其
    依據為何，難謂此100萬元係被上訴人對其權利之侵害。
３、揆諸前開說明，上訴人尚無法證明被上訴人有何侵害其權利
    之行為。
(二)、承前所述，被上訴人並無侵害上訴人權利之行為，則上訴
      人請求被上訴人損害賠償100萬元，即非有據。
四、綜上所述，上訴人依侵權行為損害賠償之法律關係，請求被
    上訴人給付上訴人100萬元，洵非正當，原審為上訴人敗訴
    判決，經核並無違誤。上訴意旨指摘原判決不當，求予廢棄
    改判，為無理由，應予駁回。又本件事實已臻明確，兩造所
    提其餘攻擊、防禦方法，經本院逐一審酌後認與判決結果無
    涉，爰不再論述，併此敘明。
五、據上論結，本件上訴為無理由，依民事訴訟法第449條第1項
    、第463條、第385條第1項前段、第78條，判決如主文。
中　　華　　民　　國　　96　　年　　4　　月　　17　　日
　　　  　　　　　　民事第十庭
                      　審判長法　官  阮富枝
                              法  官  吳麗惠
                              法  官  黃豐澤
正本係照原本作成。
不得上訴。
中　　華　　民　　國　　96　　年　　4 　　月　　18　　日
                              書記官  廖艷莉
